【裁判字號】    98,小抗,1
【裁判日期】    980206
【裁判案由】    給付管理費
【裁判全文】
臺灣新竹地方法院民事裁定               98年度小抗字第1號
抗  告  人  愛迪生科學園大山莊管理委員會
法定代理人  乙○○
訴訟代理人  喬國偉律師
相  對  人  甲○○
                        號
上列當事人間請求給付管理費事件，抗告人對於中華民國97年12
月16日本院竹東簡易庭97年度竹東小字第255 號裁定提起抗告，
本院裁定如下：
    主      文
原裁定廢棄。
    理      由
一、抗告意旨略以：
（一）按公寓大廈管理條例第53條規定，多數各自獨立使用之建
      築物、公寓大廈、其共同設施之使用與管理具有整體不可
      分性之集居地區者，其管理及組織準用本條例之規定。另
      依同條例施行細則第12條規定，本條例第53條所定其共同
      設施之使用與管理具有整體不可分性之集居地區，指下列
      情形之一：(一)依建築法第11條規定之一宗建築基地。(二)依
      山坡地開發建築管理辦法申請開發許可範圍內之地區。(三)
      其他經直轄市、縣（市）主管機關認定其共同設施之使用
      與管理具有整體不可分割之地區。本件中，抗告人愛迪生
      科學園大山莊管理委員會坐落土地係屬山坡地保育區，乃
      依山坡開發建築管理辦法等相關法規申請而取得建照及使
      用執照，故含相對人之土地在內之抗告人社區乃係屬上揭
      公寓大廈管理條例施行細則第12條第2款「依山坡地開發
      建築管理辦法申請開發許可範圍內之地區。」且抗告人社
      區有共同使用之圖書室、籃球場、網球場、兒童遊樂區、
      社區文化中心、警衛室等，並有公共之管線、電信消防機
      房設備、污水下水道系統及地界邊坡、地下排水系統等公
      共設施、社區水土養護工程等，於使用上及管理上均具有
      相互關連之整體不可分性，符合內政部訂定之「公寓大廈
      管理組織申請報備處理原則」第2條所規定之適用範圍「
      依非都市土地使用管制規則與山坡地開發建築管理辦法規
      定申請開發許可建築之基地、建築物及其共同使用及管理
      之設施為範圍所成立之社區管理組織」而經主觀機關准予
      備查在案，符合公寓大廈管理條例第53條規定，共同設施
      之使用與管理具有整體不可分性之集居地區情形，而準用
      同管理條列相關規定。至於相對人所舉公寓大廈管理條例
      第3條第2項規定，乃只一般公寓大廈及區分所有之概念，
      與本件抗告人社區屬集居地區之情形並不相同，自難以此
      抗辯相對人非抗告人社區之區分所有權人，況相對人是否
      屬本件區分所有權人之抗辯，乃屬抗告人於本案之請求有
      無理由，而與訴訟管轄無涉。
（二）復按，公寓大廈管理條例第23條第1項規定，有關公寓大
      廈、基地或附屬設施之管理使用及其他住戶間相互關係，
      除法令另有規定外，得以規約定之。另公寓大廈之區分所
      有權人會議，主要為各區分所有權人之利害關係事項所召
      開，其決議之性質，係多數區分所有權人平行意思趨於一
      致之合同行為，而發生一定私法上效力，抗告人社區規定
      乃經92年度區分所有權人會議通過，依法即對全體區分所
      有權人發生效力，無論相對人是否曾參與區分所有權會議
      ，亦無論其是否同意規定之內容，即應受規定之拘束。
（三）退步言之，依民事訴訟法第22條規定，除專屬管轄外，同
      一訴訟，數法院有管轄權者，原告得任向其中一法院起訴
      。是以，就抗告人社區規定第23條規定，為充裕共用部分
      在管理上必要之經費，區分所有權人應遵照區分所有權人
      會議議決之規定向管理委員會繳交共同基金、營建衝擊費
      、管理費、公共工程費等款項。依民事訴訟法第14條規定
      ，因關於財產管理有所請求而涉訟者，得由管理地之法院
      管轄。而本件訴訟係因關於財產管理所生之權利義務為訴
      訟標的，向他方有所請求而提起，又管理地屬本院轄區內
      ，是本院就本件訴訟應有管轄權等語。
二、按「管轄權之有無，應依原告主張之事實，按諸法律關於管
    轄之規定而為認定，與其請求之是否成立無涉。本件相對人
    依其主張，既係向契約履行地之法院起訴，按諸民事訴訟法
    第十二條規定，原第一審法院即非無管轄權。至相對人主張
    之契約是否真正存在，則為實體法上之問題，不能據為定管
    轄之標準。」最高法院65年度台抗字第162 號判例要旨可資
    參照。次按，公寓大廈管理條例第18條規定「公寓大廈應設
    置公共基金」，即所謂之管理費區分所有權人或住戶積欠應
    繳納之公共基金或應分擔之費用時，大廈管理委員會得依該
    條例第21條、22條規定訴請給付或出讓其區分所有權及其基
    地，依同條例第16條、第17條管理委員會對住戶有必要之制
    止及催告改善權，而該項公共基金係管理委員會對公寓大廈
    之管理所必要，應屬民事訴訟法第14條因管理財產有所請求
    而涉訟（台灣高等法院暨所屬法院89年法律座談會之研討結
    果可資參照）。
三、經查，本件抗告人即原告為愛迪生科學園大山莊管理委員會
    ，其於原審起訴主張依據依其社區規約及公寓大廈管理條例
    第10條第2項之規定，向相對人請求給付管理費，揆諸前揭
    說明，自屬關於財產管理有所請求而涉訟，依民事訴訟法第
    14條規定，該管理地即管理人實行管理行為之中心處即有特
    別審判籍存在。相對人雖於原審主張其非抗告人社區之區分
    所有權人，自無依抗告人社區規約規定，合意管轄於本院之
    理，原審亦依職權向新竹縣寶山鄉公所函索抗告人社區報備
    之相關資料，認定相對人確非抗告人社區之區分所有權人，
    惟依前開說明，管轄權之有無，應依抗告人主張之事實，按
    諸法律關於管轄之規定而為認定，與其請求之是否成立無涉
    ；而相對人是否為抗告人社區區分所有權人涉及實體上之認
    題，縱無規約合意管轄之適用，惟本件抗告人向相對人請求
    給付管理費，係屬關於財產管理有所請求而涉訟，而抗告人
    管理財產之所在地，既係位於新竹縣寶山鄉○○村○○○路
    1 號，有公寓大廈管理組織報備證明影本一份附於原審卷足
    稽，故本院自有管轄權，應無疑義。原審徒以相對人非區分
    所有權人，無合意管轄之適用，且其住所地係於桃園縣中壢
    市○○里○鄰○○路○段69號，即認本院無管轄權，而依民事
    訴訟法第1條第1項規定，將本件移送台灣桃園地方法院審理
    ，容有違誤。是抗告意旨指摘原裁定不當，求予廢棄，為有
    理由，應由本院廢棄原裁定，發回原審另為妥適之處理。
四、結論：本件抗告為有理由，依民事訴訟法第436條之32第3項
    、第492條，裁定如主文。
中    華    民    國    98    年    2     月    6     日
                  民事第一庭  審判長法  官  王銘勇
                                    法  官  林昌義
                                    法  官  林南薰
以上正本係照原本作成。
本裁定不得再抗告。
中    華    民    國    98    年    2     月    6     日
                                    書記官  楊書棼


司法院資訊處製作；財團法人民間司法改革基金會備份。
